【裁判字號】    98,簡,765
【裁判日期】    990809
【裁判案由】    綜合所得稅
【裁判全文】
臺北高等行政法院判決
                                       98年度簡字第765號
原      告  甲○○
訴訟代理人  卓隆燁（會計師）
被      告  財政部臺北市國稅局
代  表  人  丙○○○○○○住同上
上列當事人間綜合所得稅事件，原告不服財政部中華民國98年10
月19日台財訴字第09800468700 號（案號：第09802844號）訴願
決定，提起行政訴訟，本院判決如下：
    主  文
原告之訴駁回。
訴訟費用由原告負擔。
    事實及理由
甲、程序方面：
    本件訴訟標的之價額在新臺幣（下同）40萬元以下，依行政
    訴訟法第229 條第1 項第1 款規定，應適用簡易程序，本院
    並依同法第233 條第1 項規定，不經言詞辯論，逕行裁判。
乙、實體方面：
壹、事實概要：
    緣原告民國（下同）95年度綜合所得稅結算申報，經被告依
    據法務部調查局臺北市調查處（下稱臺北市調查處）通報及
    所查得資料，查獲原告漏報取自永達保險經紀人股份有限公
    司（下稱永達公司）薪資所得新臺幣（下同）882,700 元，
    並漏報本人及配偶林天祥營利、薪資、利息所得合計109,42
    6 元，乃歸併核定原告當年度綜合所得總額5,277,572 元，
    所得淨額4,441,436 元，發單補徵稅額140,426 元，並按所
    漏稅額243,488 元分別處以0.2 倍及0.5 倍之罰鍰計113,68
    7 元【243,488 元×﹝（109, 426元×0.2 倍）＋（882,70
    0 元×0.5 倍）﹞÷992,126 元】。原告就核定取自永達公
    司薪資所得及罰鍰處分不服，申經復查結果，未獲變更，提
    起訴願，經訴願決定「原處分（復查決定）關於罰鍰部分撤
    銷，由原處分機關另為處分。其餘訴願駁回。」，遂向本院
    提起行政訴訟。
貳、本件原告主張：
一、有關本件司法機關調查及行政機關認定之經過及結果：
（一）臺北市調查處扣押相關物品及詢問後，認為應行移送偵查
      ，遂以96年1 月9 日肆字第09643004590 號移送書移送偵
      辦。
      臺北市調查處移送函原認定「吳文永係永達公司負責人，
      明知員工購車係私人支出，與業務無關，竟基於幫助自己
      及他人逃漏稅捐之概括犯意，自92年起，規定公司業績達
      MDRT（百萬圓桌會員，年薪至少250 萬元）者或處經理級
      以上人員（以下統稱員工），每人每年可以『公務車租賃
      』方式與和車公司或格上公司等租賃車商配合，申請租賃
      車輛1 輛以上，業務員與租賃車商確認車價無誤後，先繳
      交車價20% 或30% 公務車輛保證金，匯入永達公司於彰化
      銀行總部分行所開設00000000000000000 號帳戶，並要求
      業務員與租賃車商簽署『公務車輛申請暨扣薪同意書』、
      『公務車輛租賃附屬契約』等文件，俟業務員與車商辦妥
      簽約及對保等相關事宜後，車商即檢附前述文件，向永達
      公司財務部申請保證金及每月車輛租金給付，名義上該車
      輛係屬永達公司所有，惟每月租金卻由永達公司業務員個
      人薪資所得中直接扣取，使業務員薪資所得相對減少。至
      租賃期滿（租賃期限為1 至2 年），永達公司便無條件將
      前述承租車輛所有權移轉給業務員，幫助業務員逃漏個人
      綜合所得稅之；永達公司以前述方式幫助員工元家雄及毛
      榮彩等人逃漏92年至94年度個人綜合所得稅分別為974 萬
      9,483 元、1 億7 千358 萬1,317 元、2 億7 千695 萬1,
      484 元，共計逃漏個人綜合所得稅4 億6 千28萬2,284 元
      ；另永達公司將前述員工租賃車輛所支付保證金單據，持
      向稅捐機關申報公司營業費用，逃漏92年至94年公司營利
      事業所得稅額分別為679 萬3 千元、7,301 萬7,650 元、
      7,634 萬3,350 元，共計逃漏營利事業所得稅額1 億5,61
      5 萬4 千元，足生損害於稅捐機關賦稅核課之正確性。」
      而依刑事訴訟法以臺北市調查處96年1 月9 日肆字第0964
      3004590 號移送書，將案件移送臺灣臺北地方法院檢察署
      （下稱臺北地檢署）偵查。
（二）臺北地檢署就本件事實之租稅法律適用及實務，經詢稅捐
      稽徵機關意見，依最高行政法院89年度判字第699 號判決
      要旨，嗣後課稅事實資料未變，稅捐稽徵機關要難憑藉新
      見解重為處分。
    １、臺北地檢署以96年3 月9 日北檢大歲96偵2347字第1620
        9 號函詢被告意見：「3 、另若有公司員工以公司名義
        購買車輛，分期價金則由公司按月於員工薪資中扣除，
        公司並以扣除車價後之給付總額填製公司員工薪資所得
        扣繳憑單，據以向稅捐機關申報年度營利事業所得稅；
        該公司員工亦以此較低之薪資總額申報綜合所得稅（例
        ：員工薪資每月10萬元，購車款每月2 萬元，扣繳憑單
        填置該員工年度薪資96萬元）之事實，上開案例於  貴
        局稽查實務上，是否曾認定有違法逃漏稅捐之態樣？並
        請檢附認定之理由及依據。」
    ２、經被告以96年6 月5 日財北國稅審二字第0960201843號
        函復：「3 、前揭財政部95年函釋規定，保險公司之保
        險業務員為所屬公司招攬保險業務而發生之必要費用，
        可由保險公司依營利事業所得稅查核準則（以下簡稱查
        核準則）有關規定依其費用性質檢據核實列報。所謂『
        與經營業務有關之損費』，依所得稅法第38條及行政法
        院相關判決規定，乃指公司之營業行為，屬本身經營之
        業務之一或與本身業務有直接關聯而言，先予敘明。四
        、保險經紀公司之員工，如為所屬公司招攬業務而以公
        司名義購置車輛（即車輛所有權登記為公司之財產），
        則其分期給付車商之價金，係公司取得該資產代價之部
        分，自非屬保險經紀公司之營業費用。該公司應以該資
        產之實際成本，按所得稅法及查核準則規定之方法以及
        耐用年數計提折舊。另該員工如係以公司名義租賃車輛
        ，其分期給付車商之租金（不含保證金），得依查核準
        則第74條第3 款第2 目之5 規定認屬為交通費，依首揭
        財政部95年函釋規定，應由保險經紀公司檢據核實列報
        ，尚不宜約定由保險業務員自行吸收或負擔。至員工如
        以員工自己名義租購車輛，則該扣付款應視為員工基於
        僱傭關係而取得之各種補助費或給與，故保險經紀公司
        應以薪資支出列支，並依法併同員工薪資所得依率扣繳
        稅款。」，即知本件公司租用車輛供員工使用之各項作
        業內容、文據及資金給付之各項事實均已查明，並依前
        揭規定核定應由保險經紀公司檢據核實將租金列報屬交
        通費之性質，不應屬保險業務員之薪資所得。
（三）臺北地檢署96年度偵字2347號偵查後，以「難認被告有因
      此而使員工薪資名目減少而幫助該等員工逃漏個人綜合所
      得稅情事」而為不起訴處分。
    １、經臺北地檢署檢察官偵查永達公司負責人有無以公司租
        用租賃車之名，掩飾員工私人購車與業務無關，以達幫
        助員工逃漏個人綜合所得稅及逃漏永達公司營利事業所
        得稅之目的時，業就「業務拓展費於開始租用租賃車前
        ，是如何發放給業務員」、「92年開始以租賃車提供給
        員工使用，業務拓展費如何編列」、「就保險業務而言
        ，永達公司將業務拓展費列為薪資或另立名目」、「業
        務拓展費的支付，是併同薪資發放還是屬薪資的一部分
        」、「永達公司於96年以前，業務拓展費包含在傭酬之
        內，永達公司就員工薪資的成本是否包含業務拓展費」
        、「你所稱將業務拓展費包含在員工酬庸，是指實報實
        銷的業務拓展費，還是依據員工業績核定業務拓展費」
        、「所租賃的車輛是否都是新車」、「車輛的選擇由公
        司決定或個人決定」、「車輛的租金有無統一標準」、
        「車輛租金的給付，由何人支付」、「92至95年間是否
        有員工薪資提領後交給公司，再由公司支付給車商的情
        形」、「員工業務拓展費的額度，有無統一的計算標準
        」、「車商來接洽時是如何告知支付租賃車費用的方式
        」、「員工使用租賃車，與車商洽辦的流程為何」、「
        租賃車的付費方式為何」、「使用租賃車的員工是否需
        要付費」、「你是如何向車商詢價」、「永達保險公司
        員工使用租賃車應支付的款項若干、名目為何」、「永
        達公司應支付車商那些費用」、「永達公司與車商關係
        為何」、「永達公司員工與車商關係為何」、「業務拓
        展費與薪資有何不同」、「永達保險公司之會計帳目如
        何區別業務拓展費與薪資」、「永達公司員工有無同時
        租賃多數車輛情形」等訊問在案，有訊問筆錄附卷可稽
        ，至臺北市調查處調查時所詢：「既為公司租用之公務
        車，租賃到期後，是否即由公司以差額向車行購入作為
        公司之資產」、「既然永達公司租用之公務車，租車之
        保證金、每月之租金由公司支付，何以永達公司員工需
        簽署『公務車輛申請暨扣薪同意書』及『公務車輛租賃
        附屬契約』等文件」等，臺北地檢署檢察官亦均瞭解詳
        細案情。
    ２、嗣後臺北地檢署檢察官就臺北市調查處移送書之涉嫌事
        實，依訊問筆錄及移送書內相關事證偵查後，認定「永
        達公司業務人員傭酬，已包含所有業務拓展費用，全額
        列入薪資所得而非執行業務所得，因招攬保險業務而發
        生之業務發展費用理應列報公司營業費用，永達公司自
        業務人員薪資中調整，亦即車輛租金由員工傭酬中扣除
        ，由租賃車商提供租金發票向永達公司請款，由永達公
        司統一支付車輛租金。難認被告有因此而使員工薪資名
        目減少而幫助該等員工逃漏個人綜合所得稅情事。」，
        此與永達公司對原告等業務同仁採利潤中心之薪酬制度
        結算薪資所得方式一致。
（四）依行政法院（現改制為最高行政法院）32年判字第18號判
      例，被告應以臺北地檢署96年度偵字2347號偵查之不起訴
      處分認定事實，且依最高行政法院89年度判字第699 號判
      決要旨，嗣後課稅事實資料未變，要難憑藉新見解重為處
      分。
    １、按「行政罰與刑罰之構成要件雖有不同，而刑事判決與
        行政處分，亦原可各自認定事實，惟認定事實須憑證據
        ，倘無證據足資認定有堪以構成行政罰或刑罰要件之事
        實存在，即不得僅以推測之詞予人處罰，則為二者所應
        一致。」行政法院75年度判字第309 號判例參照，即行
        政法與刑法雖畛域不同，構成要件各別，司法機關與行
        政機關可各本於權責依法審理認定，兩者並無必然關係
        ，惟按行政法院32判字第18號判例：「司法機關所為之
        確定判決其判決中已定事項若在行政上發生問題時則行
        政官署不可不以之為既判事項而從其判決處理此為行政
        權與司法權分立之國家一般通例」基於刑事司法機關（
        如地方法院檢察署）調查證據之程序，其認定事實須達
        到超越合理懷疑之程度，遠較行政機關調查證據為周延
        ，則行政機關亦應尊重已生實質確定力之不起訴處分所
        認定之事實，有財政部96年11月2 日台財訴字第096003
        01210 號訴願決定書：「次按刑事訴訟法第260 條規定
        ：『不起訴處分已確定或緩起訴處分期滿未經撤銷者，
        非有下列情形之一，不得對於同一案件再行起訴：……
        。』其修正理由一稱：『本法對於檢察官之起訴裁量權
        已有適當之內部及外部監督，對於不起訴處分已確定或
        緩起訴期滿未經撤銷者，自宜賦予實質之確定力。』可
        知檢察官所為之不起訴處分已確定者，具有實質之確定
        力，非但檢察官有其拘束效力（除有該條但書情形之一
        外，不得對於同一案件再行起訴），對於第三人亦應受
        實質確定力之拘束。另行政法與刑法雖畛域不同，構成
        要件各別，司法機關與行政機關可各本於權責依法審理
        認定，兩者並無必然關係，惟基於刑事司法機關（如地
        方法院檢察署）調查證據之程序，其認定事實須達到超
        越合理懷疑之程度，遠較行政機關調查證據為周延，則
        行政機關亦應尊重已生實質確定力之不起訴處分所認定
        之事實。」益證。
    ２、系爭事項業經臺北地檢署檢察官偵查事證及其不起訴處
        分書之認定，徵諸行政法院32年判字第18號判例，行政
        官署應以之為既判事項而從其判決處理此為行政權與司
        法權分立之國家一般通例，且該事實之租稅法上之適用
        亦經被告核認：「4 、……該員工如係以公司名義租賃
        車輛，分期給付車商之租金（不含保證金），得依查核
        準則第74條第3 款第2 目之5 規定認屬為交通費，依首
        揭財政部95年函釋規定，應由保險經紀公司檢據核實列
        報，尚不宜約定由保險業務員自行吸收或負擔。」在案
        ，依最高行政法院89年判字第699 號裁判要旨：「納稅
        義務人依所得稅法規定辦理結算申報而經該管稅捐稽徵
        機關調查核定之案件，如經法定期間而納稅義務人未申
        請復查或行政爭訟，其查定處分即告確定。嗣稽徵機關
        如發見原處分確有錯誤短徵情事，為維持課稅公平原則
        ，並基於公益上之理由，雖非不可自行變更原確定之查
        定處分，而補徵其應徵稅額，然此之所謂發見確有錯誤
        短徵，應係指原處分確定後發見新事實或新課稅資料，
        足資證明原處分確有錯誤短徵情形者而言。如其課稅事
        實資料未變，僅因嗣後法律見解有異，致課稅之標準有
        異時，按諸中央法規標準法第18條從新從優原則之法理
        ，即不得就業經查定確定之案件，憑藉新見解重為較原
        處分不利於當事人之查定處分。」，其課稅事實資料未
        變，要難憑藉新見解重為處分。
二、有關核定短報薪資所得882,700元部分：
（一）永達公司對原告等業務同仁之薪酬係採獎金制度，以各項
      績效計算之個人薪酬及組織報酬，而組織報酬係以支應歸
      屬利潤中心之各項必要業務費用，故原告薪資所得為（一
      ）個人薪酬及（二）組織報酬減除支應歸屬利潤中心之各
      項必要費用後餘額，二項之合計數。
    １、永達公司對原告等業務同仁之薪酬係採獎金制度（無固
        定之底薪），薪酬計算連結利潤中心制，先就各項績效
        （包括個人業績、組業績、處業績）之達成率，按不同
        成數及公式，計算初年度服務報酬及續年度服務報酬等
        個人薪酬部分，暨舉績報酬、達成報酬、超額報酬、推
        介報酬、組輔導報酬、處輔導報酬等組織報酬部分，而
        組織報酬係用以支應此利潤中心之各項必要業務費用，
        如車位、影印機及公務車輛等租金、辦公用之各項文具
        、電腦耗材、印刷影印及書報雜誌等文具用品、郵資及
        通訊費用等郵電費、運費、交通及住宿等差旅交通、訓
        練費、設備修繕及維護等修繕費、廣告費用、餐敘、禮
        儀及饋贈等交際費、會議費、雜項購置、全員團康、聚
        餐活動等職工福利，組織報酬係用以支應各利潤中心之
        各項業務發展費用，非屬個人之報酬，業務發（拓）展
        費用額度（即百分比）僅係讓從業人員有一參考標準，
        預期其可能之報酬，惟仍以實際發生數為主，其支應有
        餘則屬該利潤中心主管之激勵酬勞，因組織報酬為變動
        數，故有部分月份可達成公司設定之標準，部分無法達
        成，此即為制度之激勵作用，是薪資所得包括（一）個
        人薪酬及（二）組織報酬減除支應歸屬利潤中心之各項
        必要費用後之組織激勵酬勞。此乃以業務人員為主常見
        之經營模式之一，即係連結績效衡量與薪酬制度，為一
        有效啟發並激勵同仁士氣之法則，並合於人性化之管理
        機制。目前亦無因採利潤中心之經營模式，而將認屬營
        利事業之營運（業）費用應列入為員工薪資所得，而悖
        於租稅中性原則，符合司法院釋字第385 號解釋：「憲
        法第19條規定人民有依法律納稅之義務，固係指人民有
        依據法律所定之納稅主體、稅目、稅率、納稅方法及納
        稅期間等項而負納稅義務之意，然課人民以繳納租稅之
        法律，於適用時，該法律所定之事項若權利義務相關連
        者，本於法律適用之整體性及權利義務之平衡，當不得
        任意割裂適用。」
    ２、原告系爭年度薪資所得包括（一）個人薪酬：初年度服
        務報酬1,461,123 元及續年度服務報酬705,520 元暨減
        除本項服務報酬之佣金支出1,442,479 元後，共計724,
        164 元，及（二）組織激勵酬勞：達成報酬等組織報酬
        共計2,556,539 元，減除支應利潤中心之各項業務發展
        費用559,876 元及公務車租金814,800 元後，餘額合計
        1,181,863 元，故結算後薪資所得為1,906,027 元（72
        4,164 元+ 1,181,863 元），此乃原告實際取自永達公
        司之薪資所得，並非先自永達公司取得包含服務報酬應
        負擔之佣金支出及利潤中心應負擔公務車租金等營業費
        用之金額4,723,182 元（1,461,123 元+705,520元+2,5
        56,539元），再由永達公司扣取屬服務報酬應負擔之佣
        金支出及利潤中心營業費用共計2,817,155 元（1,442,
        479 元+559,876元+814,800元）。
（二）稅法上所稱之薪資所得，一般係指因僱傭契約所獲致之報
      酬，由於報酬純粹因為服勞務而獲致，勞務提供者本身不
      負工作成敗責任，因此不須提供勞務以外之成本來完成工
      作，即不應將薪酬計算過程中，屬績效衡量因素且非屬受
      僱人實際領受之營業費用涵蓋於受僱人之所得中，本件系
      爭公務車，乃原告任職公司為協助業務員利於執行業務推
      展，規定處經理級以上人員或業績較優同仁（業務發 (拓
      )展 費之使用對象相同）得申請保管公務租賃車輛，公務
      車租金由任職公司支付且屬永達公司營業費用，要非屬原
      告薪資所得。
    １、按「個人之綜合所得總額，以其全年下列各類所得合併
        計算之：……第3 類：薪資所得：凡公、教、軍、警、
        公私事業職工薪資及提供勞務者之所得：1 、薪資所得
        之計算，以在職務上或工作上取得之各種薪資收入為所
        得額。2 、前項薪資包括：薪金、俸給、工資、津貼、
        歲費、獎金、紅利及各種補助費。但為雇主之目的，執
        行職務而支領之差旅費、日支費及加班費不超過規定標
        準者，及依第4 條規定免稅之項目，不在此限。」為所
        得稅法第14條第1 項第3 類第1 款及第2 款所明定。另
        按民法第482 條規定：「稱僱傭者，謂當事人約定，一
        方於一定或不定之期間內為他人服勞務，他方給付報酬
        之契約。」，所得法稅上所稱之薪資所得，應係指因僱
        傭契約所獲致之報酬，由於該報酬純粹係因為服勞務之
        獲致，勞務提供者本身不負工作成敗責任，因此原則上
        不須提供勞務以外之成本來完成工作，所得之金錢應全
        部列為所得，此參諸鈞院91年度訴字第5391號判決：「
        稅法上所稱之『薪資所得』，一般均是指因『僱傭契約
        』所獲致之金錢報償，由於金錢純粹是因為勞務之提供
        而獲致，勞務提供者本身不負工作成敗責任，因此原則
        上不須提供勞務以外之成本來完成工作，所得之金錢應
        全部列為『所得』。而稅法上之『執行業務所得』則比
        較近似於因『承攬』或『委任』契約所獲致之報酬，由
        於此等報酬之取得，以特定工作完成為必要，除了勞務
        的提供外，還有其他成本之支出，所以所得稅法第14條
        第1 項第2 類明定，在計算執行業務所得時，可以扣除
        『業務所房租或折舊、業務上使用器材設備之折舊及修
        理費，或收取代價提供顧客使用之藥品、材料等』成本
        ，同時也可扣除『業務上雇用人員之薪資、執行業務之
        旅費及其他直接必要費用』，而以其餘額為所得額。這
        正是二者之區別。也因為上開之差異，執行業務之人因
        為工作性質之獨立性，幾乎不會只有單一之僱主，而領
        取薪資之人有2 個以上之僱主反而極為罕見，但這只是
        1 個現象的反應，而不應是分辦二者之關鍵性標準。」
        是證。
    ２、次按「保險業務員因為所屬公司招攬保險業務而發生之
        文具用品費、差旅費、郵電費、印刷費及廣告費、交際
        費、訓練費、交通及油料費等，依據現行所得稅法規定
        ，其屬保險公司之營業費用者，可由保險公司依營利事
        業所得稅查核準則有關規定檢據依費用性質核實列報，
        不宜約定由保險業務員自行吸收或負擔，並併同薪資給
        付，成為業務員薪資之一部分，而由保險公司逕以『薪
        資支出』科目列支。」乃財政部95年6 月28日台財稅字
        第09504063430 號函釋（下稱95年函釋）所明定。凡屬
        營利事業之營業費用者，應依所得稅法及營利事業所得
        稅查核準則有關規定檢具憑證列報，倘支付與業務有關
        之成本或費用者，應屬雇用人之營業費用，非屬受雇人
        之薪資所得，是符前揭鈞院見解，要難僅以付款人、使
        用人或（及）保管人為保險業務員，而認定屬私人用途
        ，應無疑義。
    ３、系爭公務車乃永達公司為協助業務員利於執行業務推展
        ，規定處經理級以上人員或業績較優同仁（業務發 (拓
        )展 費之使用對象相同）得申請保管公務租賃車輛乙部
        ，應屬原告招攬保險業務之必要工具，參酌財政部79年
        7 月4 日台財稅第790178955 號函釋：「至營業人租用
        汽車載運員工上下班，係屬購買供本業或附屬業務使用
        之勞務，其有關之進項稅額，除依上開規定不得扣抵外
        ，應准予扣抵。」規定意旨，足資說明營利事業租賃車
        輛供公務使用而支付之租金係屬經營必要之成本費用，
        亦得由財政部54台財稅發第0190號函釋「××公司因未
        備交通工具，經購買車票交由通勤員工搭乘交通工具之
        用，此種情形係因執行工作必須支付按實報銷之費用，
        免予合併薪資所得扣繳稅款。」規定是證。依財政部95
        年函釋及鈞院見解，該支出係屬永達公司非薪資支出之
        營業費用，自不應核認為原告之薪資所得。惟被告僅以
        每月車輛租金及保證金係由原告分別自薪資中扣取支付
        及匯付、公務汽車申請暨使用切結書、系爭車輛租金支
        出與費用核銷辦法流程不同及申請車輛等級不同等為由
        ，臆測原告承租車輛係私人支出，與公司業務無關，有
        違行政法院61年判字第70號判例：「認定事實，須憑證
        據，不得出於臆測，此項證據法則，自為行政訴訟所適
        用。」應予撤銷。
    ４、有關系爭公務租賃車輛租賃期滿之處理方式。依車輛租
        賃契約第3 條保證金之約定：「承租人應於簽約時一併
        支付出租人如前所示之保證金，租賃期滿，車輛經出租
        人驗收取回後，保證金應扣除承租人應付而未付之費用
        後無息退還。」，永達公司承租時支付約定之保證金，
        租賃期滿或提前終止租賃契約時，由出租人退還保證金
        ，將車輛交還租賃公司，並無買回車輛，與一般租賃情
        形無異，有和車股份有限公司等函復臺北市調查處之說
        明供參。至租賃期滿後出租人如何處理租賃車輛係屬另
        一交易，縱由原保管人或其關係人購回，或係基於對車
        況及性能之瞭解，或其價格低於中古車行情，要難謂與
        一般商業情形有違。
（三）綜合所得稅原則上係採現金收付制，稱為收付實現原則，
      亦即綜合所得稅之核課，應僅對已實現之實際所得課稅，
      對於薪酬計算過程中，屬績效衡量因素且非屬受僱人實際
      領受之營業費用，不應涵蓋於受僱人之所得中。
    １、按「我國營利事業所得稅，除非公司組織之營利事業外
        ，原則上均應採權責發生制；但綜合所得稅原則上則採
        現金收付制，稱為收付實現原則。亦即綜合所得稅之核
        課，應僅對已實現之實際所得課稅。……。是本件行為
        時之增資緩課股票於轉讓時，原則上應就面額部分作為
        轉讓時所屬年度之所得，申報課稅；但實際轉讓價格低
        於面額時，則以實際轉讓價格申報所得；此乃我國稅制
        對於個人綜合所得稅之課徵，係採收付實現原則之明證
        ，不容稅捐稽徵機關依據不實記載資料或臆測之詞，濫
        行課稅。」為最高行政法院93年判字第966 號裁判要旨
        ，綜合所得稅之現金收付原則應僅對已實現之實際所得
        課稅，縱計算所得時係按員工擬制收入減除擬制費用支
        出方式表達，仍應以實際獲取金額認列為員工薪資所得
        ，而非以擬制收入為員工薪資所得，參諸財政部對靠行
        制度之相關函釋（67年3 月25日台財稅第31997 號函、
        71年12月10日台財稅第38935 號函、74年6 月21日台財
        稅第17954 號函、76年3 月2 日台財稅第7576785 號函
        、79年4 月3 日台財稅第790021143 號函、84年7 月20
        日台財稅第841636379 號函）規定，將靠行車主創造之
        營業收入擬制為車行之收入，又將靠行車主之費用支出
        擬制為車行之費用支出，而以靠行車主實際獲利擬制為
        車行給付予靠行車主之薪資所得，另最高行政法院97年
        判字第34號判決：「另外該合約書還同時約定，費用應
        交由志明公司報銷，而上訴人在原審法院提出之費用單
        據，被上訴人雖謂：『該等費用為志明公司報，上訴人
        不得主張』云云，但依上開函釋所示，若志明公司有申
        報上開費用，則在計算其支付予上訴人之擬制『薪資所
        得』時，仍應予以扣除。而此等費用申報之有無及金額
        多寡等事實，原審法院整以上二點，均未加以調查，即
        謂上訴人不得主張此等費用支出，同樣有判決不備理由
        之違法。」益證。
    ２、永達公司為協助同仁執行業務，特訂定車輛使用辦法，
        原告乃依該規定及公務車輛租賃作業流程向公司申請保
        管公務租賃車輛，由永達公司（承租人）、原告（保管
        人）及租賃車商（出租人）共同簽訂公務車輛租賃契約
        ，由永達公司按期支付車輛租金，認列營業費用之車輛
        租金，依前揭綜合所得稅現金收付基礎之收付實現原則
        及財政部95年函釋規定，系爭車輛租金不應再歸併核定
        為原告之薪資所得。原告系爭年度薪資所得包括（一）
        個人薪酬724,164 元，及（二）組織激勵酬勞1,181,86
        3 元，故結算後薪資所得為1,906,027 元，此乃原告實
        際取自永達公司之薪資所得，依收付實現原則，對於薪
        酬計算過程中，屬績效衡量因素且非屬受僱人實際領受
        之營業費用，不應涵蓋於受僱人之所得中。
三、本件經臺北地檢署偵查且原經被告認定系爭車輛租金認屬為
    交通費，應由永達公司檢據核實列報，原告之薪資名目並未
    減少而有逃漏綜合所得稅之情事，依行政法院32年判字第18
    號判例及89年度判字第699 號判決，應予撤銷等情。並聲明
    求為判決：訴願決定不利原告部分及原處分（含復查決定）
    均撤銷。
參、被告則以：
一、按「薪資所得：凡公、教、軍、警、公私事業職工薪資及提
    供勞務者之所得：1 、薪資所得之計算，以在職務上或工作
    上取得之各種薪資收入為所得額。2 、前項薪資包括：薪金
    、俸給、工資、津貼、歲費、獎金、紅利及各種補助費。…
    …」為行為時所得稅法第14條第1 項第3 類第1 款及第2 款
    所明定。次按「涉及租稅事項之法律，其解釋應本於租稅法
    律主義之精神，依各該法律之立法目的，衡酌經濟上之意義
    及實質課稅之公平原則為之。」為司法院釋字第420 號所解
    釋。又「租稅法所重視者，應為足以表徵納稅能力之經濟事
    實，而非其外觀之法律行為，故在解釋適用稅法時，所應根
    據者為經濟事實，不僅止於形式上之公平，應就實質上經濟
    利益之享受者予以課稅，始符實質課稅及公平課稅之原則。
    」、「有關課徵租稅構成要件事實之判斷及認定，自亦應以
    其實質上經濟事實關係及所產生之實質經濟利益為準，而非
    以形式外觀為準，否則勢將造成鼓勵投機或規避稅法之適用
    ，無以實現租稅公平之基本理念及要求。」行政法院81年度
    判字第2124號及82年度判字第2410號判決參照。
二、原告95年度綜合所得稅結算申報，原列報取自永達公司薪資
    所得1,906,027 元，經被告依臺北市調查處通報資料，查獲
    原告尚漏報取自永達公司薪資所得882,700 元，乃歸課核定
    原告95年度取自永達公司薪資所得為2,788,727 元，併課95
    年度綜合所得稅。
三、永達公司藉租賃車輛之名義，將扣取員工薪資，改以永達公
    司租金支出列報，以薪資淨額列報員工所得，系爭車輛租金
    實質上係原告之薪資所得之情形，分述如下：
（一）原告95年度任職於永達公司，該公司於94年12月29日與格
      上公司簽訂「公務車輛租賃附屬契約」（租賃期間自95年
      1 月13日起至97年1 月12日止），約定由格上公司出租汽
      車1 輛（廠牌型式：LEXUS RX330 、排氣量3,300C.C. 、
      牌照號碼：9488-BB）予 永達公司，每月租金為67,900元
      ，車輛保證金為693,000 元，並由原告擔任車輛保管人，
      實際使用及保管系爭車輛。經臺北市調查處及被告查得前
      開車輛每月租金67,900元，係由永達公司墊付予格上公司
      ，以「營業費用－租金支出」科目列帳，並從原告薪資中
      扣取，再以應發放之薪資總額扣除車輛租金後之淨額，列
      報原告之薪資費用。95年度永達公司以租賃車輛之名義，
      扣取原告薪資計882,700 元，原告亦以扣除車輛租金後之
      薪資淨額列報其薪資所得，涉有漏報取自永達公司薪資所
      得882,700 元之情事，原告亦以扣除車輛租金後之薪資淨
      額列報其薪資所得，有原告與車商簽署「公務車輛租賃附
      屬契約」、「車輛買賣契約書」、「員工還款同意書」及
      員工支付車輛租金薪資扣款彙整表等資料可稽。
（二）依永達公司「公務車輛租賃作業流程」第4 款及第5 款規
      定：「保證金匯入指定帳戶後，通知租賃車商進行簽約（
      公務車輛申請暨扣薪同意書及公務車輛租賃附屬契約）及
      對保等相關事宜。」及「租賃車商檢附『公務車輛申請暨
      扣薪同意書』及第3 款之『公司帳戶存款報告單』向總公
      司財務部申請保證金之支付。」可見永達公司於扣取車輛
      租金前，仍須事先取得員工之同意。次依永達公司財務經
      理李忠約於臺北地檢署證稱：「業務拓展費由員工檢具單
      據向公司申報後才發放，薪資則直接發放。」及永達公司
      「公務車輛使用辦法」第7 條：「因使用公務車輛所衍生
      之油料、修繕或保養費用，得由使用人檢具合於營業稅法
      之單據報支『業務發展費用』。」可知永達公司「業務拓
      （發）展費」係由員工檢具單據向永達公司申請，始由該
      公司發放與員工。倘系爭車輛租金支出確實為永達公司之
      業務拓展費用，何以獨系爭車輛租金支出係採由員工之薪
      資內扣除之方式，再由永達公司按月支付予車商核銷，與
      其他業務拓展費採「由員工檢具單據向永達公司申請後，
      永達公司再發放予員工」之核銷方式迥異，原告均難自圓
      其說。
（三）依永達公司「公務車輛租賃作業流程」第3 款規定：「業
      務同仁與租賃車商確認價位無誤後，自行將保證金款項，
      匯入公司指定帳戶，並填寫公司帳戶存款報告單。」可知
      前開車輛保證金實質上係由使用租賃車輛員工出資，而非
      永達公司所負擔；又原告所簽訂租約之第9 條明定：「連
      帶保證人與使用人之責任：（使用人亦為連帶保證人）：
      1 、連帶保證人願無條件連帶保證承租人依本約如期支付
      租金、出租人之一切代付費用、承租人與使用人違反本約
      時應付之損害賠償及違約金及遲延利息及其他一切債務。
      」是系爭租賃合約承租人之違約風險顯然已完全由原告所
      負擔，永達公司雖形式上列名租賃契約之承租人，惟並未
      承擔任何承租人之違約風險，可證原告係租賃契約實際承
      租人，系爭車輛租金係原告以其薪資支付，並非永達公司
      之租金支出，依實質課稅原則，核認系爭車輛租金882,70
      0 元，實質為原告之薪資所得，歸課核定原告95年度取自
      永達公司薪資所得為2,788,727 元，核無不合。
四、按「納稅義務人依所得稅法規定辦理結算申報而經該管稅捐
    稽徵機關調查核定之案件，如經過法定期間而納稅義務人未
    申請復查或行政爭訟，其查定處分，固具有形式上之確定力
    ，惟稽徵機關如發見原處分確有錯誤短徵，為維持課稅公平
    之原則，基於公益上之理由，要非不可自行變更原查定處分
    ，而補徵其應繳之稅捐。」行政法院58年度判字第31號判例
    參照。課稅處分本是確認性之行政處分，非形成性行政處分
    ，功能僅在確認人民依法本來即應負擔之稅捐債務，而非因
    為行政處分之作成而創設新的不利益負擔，既然稅捐債務自
    始存在，被告於核課期間內，經另發現應徵之稅捐，為維持
    課稅公平原則，基於公益，自可變更原核定。稅捐的正確核
    定，乃稅捐機關之職責，納稅義務人並無要求稅捐稽徵機關
    為重複錯誤的請求權。
五、永達公司明知原告購買車輛係私人租賃購買，卻以永達公司
    名義租賃車輛，而每月車輛租金卻自原告薪資中扣取給付，
    嗣租賃期滿時原告直接取得承租車輛之所有權，故實際係原
    告租賃及購買車輛，並非永達公司租賃車輛供原告使用，永
    達公司藉租賃車輛之名義，將扣取薪資改以租金費用列報，
    以薪資淨額列報員工所得，對公司整體費用並不影響，以扣
    取薪資方式幫助原告逃漏95年度綜合所得稅，被告以永達公
    司填製之員工支付車輛租金薪資扣款彙整表，核定增列原告
    95年度薪資所得882,700 元，並無不合等語，資為抗辯。並
    聲明求為判決駁回原告之訴。
肆、兩造不爭之事實及兩造爭點：
    如事實概要欄所述之事實，業據提出永達公司公務車輛使用
    辦法、永達公司公務車量租賃作業流程、95年間永達公司員
    工租車到期移轉統計表、被告95年度綜合所得稅核定稅額繳
    款書、被告違章案件罰鍰繳款書、原告95年度綜合所得稅結
    算申報書、被告95年度綜合所得稅核定通知書、公務車輛申
    請書、員工還款同意書、公務車輛租賃附屬契約、原告95年
    度各類所得扣繳暨免扣繳憑單、永達公司95年度各類所得扣
    繳暨免扣繳憑單申報書、刑事案件移送書、永達公司內部簽
    呈、永達公司業務發展費用報核辦法、永達公司私車公用作
    業細則、永達公司業務發展費用報核表範本、永達公司私車
    公用同意書範本、永達公司員工出差旅費報告書範本、原告
    扣繳憑單與薪資津貼表、永達公司95年存出保證金明細分類
    帳等件分別附原處分卷、訴願卷及本院卷可稽，其形式真正
    為兩造所不爭執，堪信為真，兩造爭點厥為：系爭車輛租金
    是永達公司營業費用─租金支出？抑或是原告薪資所得？被
    告補徵稅額並科處罰鍰，是否適法？
伍、本院判斷如下：
一、按「營利事業所得之計算，以其本年度收入總額減除各項成
    本費用、損失及稅捐後之純益額為所得額。」「經營本業及
    附屬業務以外之損失，或家庭之費用…不得列為費用或損失
    。」所得稅法第24條第1 項及第38條分別有明文規定。次按
    「經營本業及附屬業務以外之費用及損失，不得列為費用或
    損失。」營利事業所得稅查核準則( 下稱查核準則) 第62條
    亦定有明文。營業費用是企業於推銷產品或管理其營利事業
    的過程中所消耗的財貨或勞務支出，是為企業的期間成本，
    會計上依成本與收益配合原則，必須在其耗用或發生期間自
    收益中減除，以計算所獲取之利潤。由於所消耗的財貨或勞
    務性質有別，因此查核準則中乃將其分為薪資支出、租金支
    出、文具用品、旅費等若干項目，分別訂定其列支原則。查
    核準則係依稅捐稽徵法、所得稅法、營業稅、促進產業升級
    條例、中小企業發展條例、商業會計法、稅捐稽徵機關管理
    營利事業會計帳簿憑證辦法、商業會計處理準則及其他有關
    法令之規定訂之，此觀該查核準則第1 條之規定自明。經查
    ，國家對人民自由權利之限制，應以法律定之且不得逾越必
    要程度，憲法第23 條 固定有明文。但法律內容不能鉅細靡
    遺，一律加以規定，其屬細節性、技術性之事項，法律自得
    授權主管機關以命令定之，俾利法律之實施。而財政部所訂
    定之營利事業所得稅查核準則，係規定有關營利事業所得稅
    結算申報之調查、審核等事項，究其性質核屬財政部為執行
    所得稅法及稅捐稽徵法等法規，基於法定職權所發布之解釋
    性、裁量性或作業性之行政規則，並未逾越所得稅法等相關
    之規定，亦未加重人民稅賦，而92年1 月4 日修正公布之所
    得稅法第80條第5 項已賦予查核準則法律授權依據，被告自
    得予以適用。簡言之，所得稅法與查核準則對營業費用之認
    列須以營利事業為經營本業及附屬業務有關之費用或損失為
    前提要件。
二、次按「個人之綜合所得總額，以其全年左列各類所得合併計
    算之：第一類……第三類：薪資所得：凡公、教、軍、警、
    公私事業職工薪資及提供勞務者之所得：一、薪資所得之計
    算，以在職務上或工作上取得之各種薪資收入為所得額。二
    、前項薪資包括：薪金、俸給、工資、津貼、歲費、獎金、
    紅利及各種補助費。但為雇主之目的，執行職務而支領之差
    旅費、日支費及加班費不超過規定標準者，及依第4 條規定
    免稅之項目，不在此限。」為行為時所得稅法第14條第1 項
    第3 類第1 款及第2 款所明定。可知，薪資係指營利事業支
    付員工之薪金、俸給、工資、津貼、歲費、獎金、紅利及各
    種補助費等，營利事業所支付之薪資應具備下列之條件，方
    得認列：1.經預先決定或約定：一般職工係指經聘僱雙方事
    先約定，而執行業務之股東、董事、監察人則須經組織章程
    規定或股東大會或社員大會預先決議；2.不論盈虧均須支付
    ：營利事業之薪資須不論盈虧，均應支付，方得核實認列，
    旨在防止營利事業以支付薪資之方式分配其盈餘，控制其課
    稅所得額。3.列支限額：合夥及獨資組織之職工薪資，不得
    超過規定之通常水準；4.原始憑證：如員工之收據或簽收之
    名冊、印領清冊、聘用契約、加班紀錄等。
三、再按「涉及租稅事項之法律，其解釋應本於租稅法律主義之
    精神，依各該法律之立法目的，衡酌經濟上之意義及實質課
    稅之公平原則為之。……。」為司法院釋字第420 號解釋闡
    明在案。又「租稅法所重視者，應為足以表徵納稅能力之經
    濟事實，而非其外觀之法律行為，故在解釋適用稅法時，所
    應根據者為經濟事實，不僅止於形式上之公平，應就實質上
    經濟利益之享有者予以課稅，始符實質課稅及公平課稅之原
    則。」及「有關課徵租稅構成要件事實之判斷及認定，應以
    其實質上經濟事實關係及所產生之實質經濟利益為準，而非
    以形式外觀為準，否則勢將造成鼓勵投機或規避稅法之適用
    ，無以實現租稅公平之基本理念及要求。」最高行政法院81
    年度判字第2124號及82年度判字第2410號判決意旨可資參照
    。
四、經查，永達公司於91年12月14日製訂公務車輛使用辦法( 下
    稱使用辦法）第2 條規定: 「凡報聘本公司之業務同仁達
    MDRT資格者或處經理級以上人員，均得申請公務用之租賃車
    輛乙部。」第3 條規定: 「未達第2 條資格者，得以私用車
    輛執行公務，但需檢附車輛行照影本及私車公用同意書，向
    各區服務中心申請報備。」第4 條規定: 「凡達MDRT資格後
    ，一年內得以申請，逾期視同棄權。」第7 條規定: 「因使
    用公務車輛所衍生之油料、修繕或保養等費用，得由使用人
    檢具合於營業稅法之單據報支業務發展費用。」嗣永達公司
    為因應業務同仁使用公務車輛日益增多，於93年5 月5 日修
    訂公務車輛使用辦法，該辦法第2 條規定: 「公務車輛係指
    公務用之租賃車輛及公務用之私人車輛。」第3 條規定: 「
    公務用之私人車輛，須填私車公用同意書，向各區服務中心
    申請備查。」第4 條規定: 「公務用之租賃車輛，依公務車
    輛租賃作業流程，向總公司財務部申請辦理」。再於94年3
    月9 日修訂，該辦法第2 條規定: 「凡處經理級以上人員或
    達MDRT資格者或( 以公司公告名單為依據) ，均得申請公務
    用之租賃車輛乙部。」第3 條規定: 「凡達MDRT資格後，一
    年內得以申請，逾期視同棄權。」第8 條規定: 「因使用公
    務租賃車輛所衍生之油料、修繕或保養等費用，得由保管人
    檢具合於營業稅法之單據報支業務發展費用。」第10條規定
    : 「未達第2 條資格者，得以私用之車輛執行公務報支第8
    條之費用；但需檢附私車公用同意書及車輛行照影本，向各
    區服務中心申請報備。」。可知，永達公司之業務同仁達
    MDRT資格者( 百萬圓桌會員，年薪至少250 萬元) 或處經理
    級以上人員，始得向永達公司申請公務用之租賃車輛，且達
    MDRT資格者，必須於一年內申請，逾期視同棄權。是故，並
    非所有永達公司之員工，均可申請公務用之租賃車輛，必須
    具有一定職位階層或業績標準之員工，始得申請，且達MDRT
    資格者，尚有申請時間之限制，並非隨時可以申請。是系爭
    車輛租金支出是否確為員工招攬保險業務所需，即有審究之
    必要。
五、次查，永達公司「公務車輛租賃作業流程」第1 條規定: 「
    永達公司之MDRT資格者( 公佈一年內) 或現任之處主管，均
    得申請公務車輛之租賃」第2 條規定: 「符合第1 項資格者
    ，得向公司配合之租賃車商詢車、報價。」第3 條規定：「
    業務同仁與租賃車商確認價位無誤後，自行將保證金款項，
    匯入公司指定帳戶，並填寫公司帳戶存款報告單。」第4 條
    規定: 「保證金匯入指定帳戶後，通知租賃車商進行簽約(
    公務車輛申請暨扣薪同意書及公務車輛租賃附屬契約) 及對
    保等相關事宜。」第5 條規定: 「租賃車商檢附公務車輛申
    請暨扣薪同意書及第2 款之公司帳戶存款報告單，向總公司
    財務部申請保證之支付」第6 條規定: 「待租賃公司用印、
    領牌完成後，遞送公務車輛租賃附屬契約，財務部將依契約
    內容及租賃車商之租金發票予以撥補款項。」等項。又永達
    公司(94)財會字第0005號公佈之「公務車輛租賃作業流程」
    第2 條規定: 「向租賃車商洽詢車款之保證金及月租金。保
    證金:2年租期- 不得低於車價之30% ，3 年租期- 不得低於
    車價之20% ；月租金: 副總:$350, 000元/ 月，協理:$250,
    000 元/ 月，處經理:$150,000 元/ 月，3 倍( 含) 以上
    MDRT人員:$150,000 元/ 月，3 倍以下MDRT人員:$80,000元
    / 月」第3 條規定: 「匯入保證金並填寫公司帳戶存款報告
    單。銀行: 彰化銀行總部分行，帳號:0000000000000 0000
    。存入原因:***公務車保證金」第4 條規定: 「與租賃車商
    進行簽署申請書、同意書及公務車輛租賃附屬契約等3 份文
    件。」第5 條規定: 「將(三)(四)及保證票據等資料彙整後，送
    至財務部申請。」等事項。可知，永達公司公務租賃車輛係
    由申請人員工自行洽詢車商於確認車種、車價、保證金、月
    租金及租期期數後，將保證金款項匯入公司指定帳戶，並完
    成公務車輛申請暨扣薪同意書、公務車輛租賃附屬契約、保
    證票據及對保等相關事宜後，車商再檢附相關文件，向永達
    公司申請保證金及每月租金給付。
六、經查，本件原告95年度任職於永達公司，該公司於95年1 月
    13日與格上公司簽訂「車輛租賃契約」（租賃期間自95 年1
    月13日起至96年1 月12日止），約定由格上公司出租車牌
    9488BB號汽車1 輛予永達公司，每月租金為67,900元，車輛
    保證金為693,000 元，並由原告擔任車輛保管人，實際使用
    及保管系爭車輛。本件車輛保證金係原告於申請時匯款至永
    達公司指定之彰化銀行帳戶，再由永達公司將該保證金轉撥
    予格上公司，永達公司僅於原告匯入保證金時帳列「存入保
    証金」，於匯出保證金時帳列「存出保證金」，是系爭車輛
    保證金實際上係由原告出資負擔，此為原告所不爭。又原告
    於簽訂租約時，除同意每月租金自其薪資中扣除外，另開立
    保證票據2 紙予永達公司作為履約之保証（票面金額係每月
    租金乘以租賃期數24期) 。是系爭租賃合約承租人之違約風
    險顯然已完全由原告所負擔，永達公司雖形式上列名租賃契
    約之承租人，惟並未承擔任何承租人違約風險。每月租金，
    則係由永達公司先行墊付予車商，並以「營業費用－租金支
    出」科目列帳後，再按月從原告薪資中扣取，並以應發放之
    薪資總額扣除車輛租金後之淨額，列報原告之薪資費用。綜
    上各等情以觀，系爭車輛係由原告自行與車商確認車種、車
    價及分期付款期數後，再由原告、永達公司與格上公司共同
    簽訂租賃契約，車輛保證金係由原告支付，原告在完成員工
    還款同意書後，永達公司按月從原告薪資中扣取租金，並由
    原告實際使用及保管系爭車輛。則系爭車輛實際係由原告支
    付租金，由原告使用收益。自租賃之效力觀察出租人及原告
    之權利義務內容，格上公司負有租賃物交付用益義務及租金
    支付請求權，原告負有租金支付義務、租賃物保管義務及租
    賃債務擔保義務，原告雖於租賃契約列名保管人，實質上為
    系爭車輛之承租人，永達公司僅係租賃契約名義上之承租人
    ，實際並未承租系爭車輛，堪以憑認。況原告既無法證明系
    爭車輛租金為永達公司經營本業及附屬業務有關之費用。從
    而，永達公司租賃系爭車輛實際上係原告自行租賃供原告私
    人使用，並非供永達公司經營本業及附屬業務所使用，揆諸
    首揭營業費用認列之相關規定及說明，系爭車輛租金支出自
    不能認係永達公司之營業租金費用。
七、原告另主張永達公司將業務拓展費（車輛租金）併同薪資發
    放，再將該公司先行墊付之業務拓展費（車輛租金）從發放
    予原告之傭酬內扣除，組織報酬係用以支應各利潤中心之各
    項業務發展費用，非屬個人之報酬，是薪資所得包括個人薪
    酬及組織報酬減除支應歸屬利潤中心之各項必要費用後之組
    織激勵酬勞云云。惟查，永達公司於92年10月7 日製訂業務
    發展費用報核辦法，嗣於93年1 月1 日、3 月26日及94年12
    月28日分別修訂，該辦法第8 條規定申請之費用項目有租金
    、文具用品、郵電費、運費、差旅交通、訓練費、修繕費、
    廣告費用、交際費、會議費、雜項購置、職工福利及其他費
    用等共13項，其中文具用品、郵電費、運費、差旅交通、訓
    練費、廣告費用、交際費、職工福利費等項目均明訂必須以
    辦公用、連繫業務所需、因業務上需求、因推展業務所需、
    與公司業務相關等為申請要件，惟租金此項僅依租賃契約之
    約定，給付出租人之費用即可申請，故此項費用是否確為永
    達公司營業費用，即有核實認定之必要，並非員工依業務發
    展費用報核辦法申請之租金，即係永達公司之營業費用。況
    永達公司於扣取車輛租金前，必須事先取得員工之同意，而
    該公司就發放與員工之業務拓展費（車輛租金）部分，應有
    權逕予扣除，何須與員工另簽訂「員工還款同意書」，取得
    員工同意後始行扣款？而上開13項業務發展費用，何以僅此
    項業務拓展費（車輛租金）須與員工另簽訂「員工還款同意
    書」，取得員工同意後始行扣款？其他12項並不須簽訂「員
    工還款同意書」，即可扣款？原告均未能合理說明。
八、永達公司92至95年期間，其員工依公務車輛使用辦法申請汽
    車租賃之車輛等級（車價）均有所不同，並未見原告說明及
    提供資料該公司是如何計算其所稱推銷保險契約數量與業務
    拓展費之關聯性。因為車輛之使用租賃契約，鑑於車輛折舊
    快速之實證特徵，通常隱含分期付款買賣車輛之經濟實質，
    租期屆至後，出租人只要付出少許尾款，即可取得車輛所有
    權。因此若永達公司真正將車輛之使用視為原告提供勞務過
    程中之必要成本費用，而非勞務報酬之一部，因其不用考量
    原告之福利期待，絕不會使用租車此等高成本之方式來無故
    增加自己之營業成本金額，當其考量到原告之福利期待並將
    車輛之提供與原告之工作績效連結時，基本上已是從績效激
    勵觀點提出之勞務報酬。此時原告因勞務取得之報酬，既然
    在當時之稅制下，自始被定性薪資所得，則其在本案取得相
    當於租金價值之車輛使用權（及未來期待所有權），自然應
    定性為薪資所得。
九、原告雖主張檢察官偵查後，認定永達公司負責人吳文永罪嫌
    不足，作成96年度偵字第2347號不起訴處分，系爭公務車租
    金屬招攬保險業務之必要費用，依財政部95年函釋規定，自
    不應歸入原告薪資所得，原處分應以該不起訴處分認定事實
    云云。惟按「行政罰與刑罰之構成要件雖有不同，而刑事判
    決與行政處分，亦原可各自認定事實。」最高行政法院75年
    度判字第309 號著有判例。查系爭車輛租金支出不是永達公
    司之營業租金費用，已如前述，又本件原告並非前開不起訴
    處分書之被告，臺北地檢署檢察官96年度偵字第2347號不起
    訴處分書，自不能拘束本案。原告主張，尚非可採。
十、按「保險業務員因為所屬公司招攬保險業務而發生之文具用
    品費、差旅費、郵電費、印刷費及廣告費、交際費、訓練費
    、交通及油料費等，依據現行所得稅法規定，其屬保險公司
    之營業費用者，可由保險公司依營利事業所得稅查核準則有
    關規定檢據依費用性質核實列報，不宜約定由保險業務員自
    行吸收或負擔，並併同薪資給付，成為業務員薪資之一部分
    ，而由保險公司逕以『薪資支出』科目列支。」固經財政部
    95年函釋在案。惟查，財政部95年函釋係限於因招攬保險業
    務而發生的費用，如文具用品費等等，原則上都是費用的性
    質。且保險公司之保險業務員為所屬公司招攬保險業務而發
    生之必要費用，可由保險公司依查核準則有關規定依其費用
    性質檢據核實列報。所謂「與經營業務有關之損費」依所得
    稅法第38條規定，乃指公司之營業行為，屬本身經營之業務
    之一或與本身業務有直接關聯而言。本件系爭車輛租金支出
    不是永達公司之營業費用，業經本院認定如前，自無財政部
    95年函釋之適用。是原告主張依財政部95年函釋，系爭租金
    支出係屬任職公司非薪資支出之營業費用，並非原告之薪資
    所得云云，亦無可採。
十一、綜上所述，本件原告95年度綜合所得稅結算申報，經臺北
    市調查處及臺北市國稅局查獲原告漏報取自永達公司薪資所
    得882,700 元，並漏報本人及配偶林天祥營利、薪資、利息
    所得合計109,426 元，乃歸併核定原告當年度綜合所得總額
    5,277,572 元，所得淨額4,441,436 元，發單補徵稅額140,
    426 元，並無不合，訴願決定遞予維持，亦屬正確，原告徒
    執前詞，訴請撤銷，為無理由，應予駁回。
十二、本件事證已臻明確，兩造其餘攻擊防禦方法均與本件判決
    結果不生影響，故不逐一論述，併此敘明。
據上論結，本件原告之訴為無理由，依行政訴訟法第233條第1項
、第98 條第1項前段，判決如主文。
中    華    民    國    99    年    8     月    9     日
                    臺北高等行政法院第七庭
                                    法  官  畢乃俊
上為正本係照原本作成。
本件以訴訟事件所涉及之法律見解具有原則性者為限，始得於本
判決送達後20日內向本院提出上訴狀並表明上訴理由，如已於本
判決宣示後送達前提起上訴者，應於判決送達後20日內補具上訴
理由（均按他造人數附繕本），且經最高行政法院許可後方得上
訴。
中    華    民    國    99    年    8     月    9     日
                                     書記官  簡信滇

司法院資訊處製作；財團法人民間司法改革基金會備份。
